臺灣高等法院民事判決　　　　　　　　　　　　　　　　　九十三年度訴字第六號
　　原　　　告　乙○○
　　被　　　告　甲○○
當事人間因侵權行為損害賠償事件，提起刑事附帶民事訴訟，經本院刑事庭移送前來
，本院於九十三年五月二十五日言詞辯論終結，判決如下：
    主      文
被告應給付原告新臺幣貳佰伍拾萬元，及自民國八十八年十一月四日起，至清償日止
，按年息百分之五計算之利息。
訴訟費用由被告負擔。
本判決第一項於原告以新臺幣捌拾萬元為被告供擔保後，得假執行。
    事實及理由
一、被告經合法通知，未於言詞辯論期日到庭，經核無民事訴訟法第三百八十六條各
    款所列事由，應准原告之聲請，由其一造辯論判決，合先敘明。
二、本件原告主張：被告任職ＯＭＮＩ電子商務公司之副理，於民國八十九年九月間
    ，佯稱因訴外人即前揭公司總經理陳運聯須資金週轉，乃代籌措調度新臺幣（下
    同）二百五十萬元，並於陳運聯回美國時，即匯款清償，並使用其業已拒絕往來
    帳戶之空白支票，以陳運聯為發票人名義簽發支票二紙以取信原告，於支票屆期
    後，又以擬以現金返還為由，請求原告延至民國八十九年一月二十一日提示，亦
    不獲兌現，原告始知受騙，爰依民法第一百七十九條、第一百八十四條、第一百
    九十七條、第四百七十八條之規定請求被告給付二百五十萬元及其法定利息等語
    。並聲明：(一)被告應給付原告二百五十萬元，及自八十八年十一月四日起，至清
    償日止，按週年利率百分之五計算之利息。(二)原告願供擔保，請宣告假執行。
三、被告未於準備程序或言詞辯論期日到庭，亦未提出任何書狀做何聲明或陳述。
四、本院依職權調閱臺灣臺北地方法院檢察署九十一年度偵續字第三九九號、九十一
    年度偵字第一○一七九號、九十一年度偵字第一四七一三號、九十年度偵續字第
    二五七號、九十年度調偵字第一七四號、八十九年度偵字第一五五一四號、八十
    九年度發查字第五七四號、八十九年度發查字第一二一四號、九十一年度發查字
    第二六四號、九十一年度發查字第一二四七號、九十一年度他字第四七九號、九
    十一年度他字第二六二一號、九十年度偵字第一一三一三號、九十年度發查字第
    四六七號、九十年度偵字第二六四三號、九十一年度請上字第二三一號、九十一
    年度請上字第二三○號等偵查卷、臺灣臺北地方法院九十年度易字第一九九二號
    、九十年度簡字第四四○四號、九十年度易字第一七八六號、本院九十一年度上
    易字第三○四一號、九十一年度上易字第三○四二號等刑事卷。
五、原告主張被告於八十八年九月間，佯稱為訴外人陳運聯籌款，迨陳運聯回美國後
    ，即匯還，向原告借款二百五十萬元，並以其拒絕往來帳戶之空白支票，簽發發
    票人為陳運聯之支票二紙予原告，致原告交付前揭金額之款項予被告。前揭支票
    屆期後，被告又以擬用現金清償敷衍拖延時日，迨原告於八十九年一月二十一日
    提示前揭支票不獲兌現，始知受騙等語，業據原告提出支票、退票理由單各二紙
    、八十九年七月六日切結書為證（見前揭一五五一四號偵查卷）。被告於前揭偵
    查案時，亦自承使用其自己支票，簽發以陳運聯為發票人之前揭支票，原告亦因
    而交付款項予被告，且經提示不獲兌現等情，且前揭支票之退票理由為存款不足
    及印章不符，亦有前揭退票理由單可憑，是被告顯以詐術使原告交付前揭款項，
    堪予認定，至原告或主張被告係為陳運聯籌款週轉，或主張被告佯稱購買股票，
    前後不一，惟不影響被告以前揭詐欺行為之成立。本院九十一年度上易字第三○
    四一、三○四二號判決亦認定被告係向原告詐欺前揭款項，有前揭刑事案卷可稽
    ，是原告之主張堪信為事實。
六、按因故意或過失，不法侵害他人之權利者，負損害賠償責任；負損害賠償責任者
    ，除法律另有規定或契約另有訂定外，應回復他方損害發生前之原狀，民法第一
    百八十四條第一項前段、第二百十三條第一項定有明文。又按「因被詐欺而訂立
    買賣契約，受詐欺之當事人固得於民法第九十三條所定一年之除斥期間行使撤銷
    權，設該詐欺行為已具備侵權行為之成立要件，縱令受詐欺之當事人未於法定除
    斥期間內為撤銷權之行使，仍非不得依據侵權行為之法則請求損害賠債。」（最
    高法院八十年度台上字第二八九號判決要旨參照）。本件被告詐欺原告二百五十
    萬元，如前所述，原告自得依民法第一百八十四條第一項前段之規定，請求原告
    賠償所受之損害。又雖原告未撤銷兩造間之借貸關係，惟依前揭說明，原告仍得
    依民法第一百八十四條第一項前段之規定，請求被告負侵權行為損害賠償之責，
    則原告依前揭規定請求被告賠償二百五十萬元之損害，自屬有據。
七、次按因回復原狀而應給付金錢者，自損害發生時起，加給利息；應付利息之債務
    ，其利率未經約定，亦無法律可據者，週年利率為百分之五，民法第二百十三條
    第二項、第二百零三條定有明文。查，原告受被告詐欺，分別於八十八年九月二
    十七日、同年十月五日，在臺北市○○○路世華銀行古亭分行交付五十萬元、二
    百萬元予被告，依前揭規定，原告自得請求被告給付自損害發生時起計算之法定
    利息，是則原告依侵權行為之法律關係，請求被告給付以二百五十萬元計算之自
    八十八年十一月四日起至清償日止之法定利息，為有理由，應予准許。
八、綜上所述，原告本於侵權行為之法律關係，請求被告給付二百五十萬元，及自八
    十八年十一月四日起，至清償日止，按週年利率百分之五計算之利息，為有理由
    ，應予准許。又原告陳明願供擔保，聲請宣告假執行，經核並無不合，爰酌定相
    當之擔保金額併准許之。
九、本案事證已臻明確，原告其餘主張、陳述及所提之證據，經審酌後認與判決結果
    不生影響，爰不一一論述，附此敘明。
十、據上論結，本件原告之訴為有理由，爰依民事訴訟法第四百六十三條、第三百八
    十五條第一項前段、第七十八條、第三百九十條第二項，判決如主文。
中　　　華　　　民　　　國　　九十三　　年　　　六　　　月　　　八　　　日
                              民事第十五庭
                                  審判長法  官  劉  靜  嫻
                                        法  官  陳  昆  煇
                                        法  官  吳  光  釗
右正本係照原本作成。
被告如不服本判決，應於收受送達後二十日內向本院提出上訴書狀，其未表明上訴理
由者，應於提出上訴後二十日內向本院補提理由書狀（均須按他造當事人之人數附繕
本）上訴時應提出委任律師或具有律師資格之人之委任狀；委任有律師資格者，另應
附具律師資格證書及釋明委任人與受任人有民事訴訟法第四百六十六條之一第一項但
書或第二項（詳附註）所定關係之釋明文書影本。
中　　　華　　　民　　　國　　九十三　　年　　　六　　　月　　　九　　　日
　　　　　　　　　　　　　　　　　　　　書記官  于      誠
附註：
民事訴訟法第四百六十六條之一（第一項、第二項）：
對於第二審判決上訴，上訴人應委任律師為訴訟代理人。但上訴人或其他法定代理人
具有律師資格者，不在此限。
上訴人之配偶、三親等內之血親、二親等內之姻親，或上訴人為法人、中央或地方機
關時，其所屬專任人員具有律師資格並經法院認為適當者，亦得為第三審訴訟代理人
。
